臺灣屏東地方法院刑事裁定
111年度聲字第1256號
聲  請  人  
即  被  告  王威博
指定辯護人  本院公設辯護人  張宏惠
上列聲請人即被告因家暴殺人未遂案件（本院111年度訴字第709
號），對於受命法官於中華民國111年11月18日所為之羈押處分
不服，聲請撤銷羈押，本院裁定如下：
    主  文
聲請駁回。
    理  由
一、聲請意旨略稱：㈠被告於偵查時對於自身之殺人行為，均坦
    認不諱，且依自身記憶所及而將犯行細節交代清楚，被告確
    已無勾串證人之可能。縱證人到庭維護被告，所影響者至多
    僅有「本案被告量刑」之問題，而不影響「犯罪構成要件事
    實」之認定，原處分認被告尚有勾串證人之可能，並以此為
    羈押理由，實非妥適；㈡被告到案原因係在案發現場停留而
    蕸警方逮捕，並非在外遭逮捕或是通緝到案，足認被告並無
    逃亡跡象。再者，被告於案發前係居住在戶籍地，未曾有任
    何變動，且其經濟能力並不寬裕，更無因應長期逃亡的經濟
    能力及人脈，原處分認被告因涉犯重罪而有逃亡之虞，亦非
    妥適；㈢本案被害人王銘堂於案發後已未居住在家，而轉赴
    養護之家受照護，且王銘堂之後亦會留在安養中心受照護，
    不會返家居住，本案被告之犯案動機即「不忍見家人長年照
    護王銘堂」，與案發時已有重大不同。且被告自案發後已深
    知自身所為愚蠢之舉，並極度後悔，日後已不可能再次做出
    傷害家人之舉動。另原處分雖認為，以現今諮商技術，無法
    保證可於短時間內排除被告心理壓力，進而使被告無再犯之
    虞，然被告早已深深體認殺害至親根本於是無補，日後絕不
    再犯，是無論心理諮商能否短時間內排除被告之心理壓力
　　，均無法據此認定被告有反覆實施之虞。又被害人王泰崑現
    仍在醫院療養，足見即便依照原處分認定「被告殺人動機仍
    未消失」，則在被害人王泰崑、王銘堂均未居住在家之情況
    下，尚難認被告有繼續實施殺人犯行之可能，爰聲請撤銷原
    處分，更為適法之裁定等語。
二、按對於審判長、受命法官、受託法官或檢察官所為羈押之處
    分有不服者，受處分人得聲請其所屬法院撤銷或變更之。前
    開聲請期間為5日，自為處分之日起算，其為送達者，自送
    達後起算，刑事訴訟法第416條第1項第1款、第3項分別定有
    明文。次按，法院對被告執行之羈押，本質上係為使訴訟程
    序得以順利進行或為保全證據或為保全對被告刑罰之執行之
    目的，而對被告所實施之剝奪人身自由之強制處分，是關於
    羈押與否之審查，其目的僅在判斷有無實施羈押強制處分之
    必要，並非認定被告有無犯罪之實體審判程序，故關於羈押
    之要件，無須經嚴格證明，以經釋明得以自由證明為已足；
    被告有無羈押之必要，法院僅須審查被告犯罪嫌疑是否重大
    、有無羈押原因、以及有無賴羈押以保全偵審或執行之必要
    ，由法院就具體個案情節予以斟酌決定，如就客觀情事觀察
    ，法院許可羈押之裁定，在目的與手段間之衡量並無明顯違
    反比例原則情形，即無違法或不當可言。
三、經查：
　㈠被告因涉犯刑法第272條、271條第2項、第1項之殺害直系血
    親尊親屬未遂罪、同法第271條第2項、第1項之殺人未遂罪
    等罪嫌，經檢察官提起公訴，由本院受命法官於民國111年1
    1月18日訊問後，認被告涉犯前開罪嫌，犯罪嫌疑均屬重大
    ，而所犯為最輕本刑有期徒刑5年以上有期徒刑之罪，且有
    相當理由認為有逃亡及勾串證人之虞，另經詢問被告後，其
    殺人之動機目前均尚存在而未消滅，有事實足認有反覆實施
    同一犯罪之虞，並有羈押之必要，依刑事訴訟法第101條第1
    項第3款、第101條之1第1項第2款規定，自同日起予以羈押
    ，此經核閱本院111年度訴字第709號刑事卷宗無誤。
  ㈡受命法官所為之上開羈押決定，係屬依刑事訴訟法第416條所
    為之羈押處分，已分別於同日送達押票予被告及辯護人收受
    ，此有押票回證、送達證書在卷可參（見本院111年度訴字
    第709號卷宗第45、47、51頁），被告自羈押處分起之5日內
    （期間末日為23日），依刑事訴訟法第416條規定，於同年
    月21日具狀向本院聲請撤銷原羈押處分，此有本院蓋於被告
    所提出聲請撤銷羈押處分狀之收件日期戳章附卷可憑，揆諸
    前揭法條規定，本件聲請程序上合法，先此敘明。
  ㈢被告對於上揭殺害直系血親尊親屬未遂罪、殺人未遂罪等罪
    嫌，業已供承不諱（見本院111年度訴字第709號第30頁），
    核與相關證人之證述情節大致相符，並有起訴書所載之相關
    證據附卷可稽，復有相關物品扣案可佐，堪認被告犯罪嫌疑
    確屬重大。
  ㈣因殺害直系血親尊親屬未遂罪、殺人未遂罪等罪，均為法定
    最低本刑為有期徒刑5年以上之罪，刑責嚴峻，衡以重罪常
    伴有逃亡、滅證之高度可能，係趨吉避凶、脫免刑責、不甘
    受罰之基本人性（參見最高法院98年度台抗字第668號刑事
    裁定意旨），而本案被告共殺害3人，所犯情節非屬輕微，
    堪認任何人立於被告的立場，當會存有逃匿以規避刑責之強
    烈動機，況被告於犯案後有自殺之意，業據其陳明在卷（見
    本院111年度訴字第709號第34頁），益徵被告有不願面對刑
    事審判之高度可能性，是確有相當理由認為被告有逃亡之重
    大疑慮。再者，被告所殺害者均為其至親，被害人即被告之
    祖母莊錦鳳復於警詢時陳稱不願訴追被告等語（見警卷26頁
    ），佐以被告之父於偵查時亦有明顯迴護被告之情（見偵卷
    第79至83、103至105頁），則為脫免被告刑責，日後若有交
    互詰問被害人之必要，非無相互勾串之高度風險，故若任由
    被告在外，增加被告與被害人勾串之高度風險，本件案情恐
    將難以釐清，而不利於後續之審理，故亦有相當理由認為被
    告有勾串證人之虞。是本院權衡本案情節、國家刑事司法權
    之有效行使、公共利益維護、被告人身自由私益及防禦權受
    限制程度等情，經斟酌比例原則，實無從以具保或其他侵害
    人身自由較輕微之方式取代羈押。準此，原羈押處分認被告
    具有刑事訴訟法第101條第1項第3款之羈押原因，且有羈押
    之必要，核無違誤。被告請求撤銷原羈押之處分，為無理由
    ，應予駁回。
  ㈤聲請意旨固以前揭情詞置辯。惟查：
　⒈本案確有相當理由足認被告有逃亡及勾串人之虞，已如前述
    ，且本案尚未進行後續審理程序，被告未來是否對其所為前
    揭犯行全然坦承不諱，仍非屬一定，故日後非無傳喚證人之
    可能，聲請意旨認無勾串證人之虞，已難認可採。再者，被
    告於案發前是否久居住處，其經濟能力是否寬裕，以及有無
    應長期逃亡的經濟能力及人脈，與其是否有逃亡之虞乃屬二
    事，且依一般審判實務經驗，被告為規避刑責，不顧一切而
    潛逃者，不在少數，故聲請意旨此部分所稱，亦難認為可採
    。
　⒉雖本院核閱卷內所有證據資料後，難認被告確有受命法官所
    指有事實足認有反覆實施同一犯罪之虞之羈押原因，惟被告
    既另有前揭羈押之原因及必要，其請求撤銷原羈押之處分，
    仍屬無據，併予指明。
據上論斷，應依刑事訴訟法第416條第4項、第412條，裁定如主
文。
中　　華　　民　　國　　111 　年　　12　　月　　6 　　日
                  刑事第一庭審判長  法  官  王以齊
                                    法  官  粘凱庭
                                    法  官  楊宗翰
以上正本證明與原本無異。
不得抗告。
中　　華　　民　　國　　111 　年　　12　　月　　6 　　日
                                    書記官  黃依玲